【裁判字號】    90,國簡上,1
【裁判日期】    901211
【裁判案由】    國家賠償
【裁判全文】
臺灣高雄地方法院民事判決  九十年度國簡上字第一號
    上  訴  人  丁○○
    被上訴人    高雄市政府警察局
    法定代理人  戊○○
    訴訟代理人  丙○○
                甲○○
                乙○○
右當事人間請求國家賠償事件，上訴人對於中華民國九十年四月十七日本院高雄簡易
庭九十年度雄簡字第四八三號第一審民事簡易判決提起上訴，本院判決如左：
    主      文
上訴駁回。
第二審訴訟費用由上訴人負擔。
    事      實
甲、上訴人方面：
  一、聲明：(一)原判決廢棄。(二)被上訴人應給付上訴人三十九萬五千六百元，及自申
      請國家賠償翌日起至清償日止，按週年利率百分之五計算之利息。
  二、陳述：除違法扣押部分不予主張外，與原審判決書所載相同者予以引用，補稱
      ：
      上訴人所有之電動玩具機台經被上訴人查扣，然被上訴人並未妥善保管系爭
      扣押機台，依國家賠償法第二條第二項前段之規定，應負損害賠償責任。
  三、證據：援用原審之立證方法。
乙、被上訴人方面：
  一、聲明：如主文所示。
  二、陳述：除與原審判決書所載相同者予以引用外，補稱：
      系爭電動玩具機台扣押後，即由高雄地方法院檢察署指定由交被上訴人保管，
      該機台之所有權人為僑慧超商而非上訴人，上訴人無權求償。況且被上訴人已
      善盡保管責任，上訴人領回系爭扣押機台時，已簽具領回收據，更可證明該機
      台並無損壞。
  三、證據：援用原審之立證方法，另提出照片一幀為證。
丙、本院依職權調閱臺灣高雄地方法院檢察署八十八年偵字第二三二七六號卷。
    理      由
一、上訴人起訴主張被上訴人所轄苓雅分局凱旋派出所於民國八十八年七月二十六日
    晚間二十二時三十分許，因認上訴人涉有賭博罪嫌，遂將上訴人所有之電動玩具
    機台即「春秋二代」一台、「滿貫大亨」五台扣押於凱旋派出所。上訴人經被上
    訴人以賭博罪嫌移送高雄地方法院檢察署，經檢察官偵查結果，認無犯罪嫌疑而
    以該署八十八年偵字第二三二七六號案為不起訴處分確定。上訴人雖於八十九年
    七月十八日向被上訴人領回上開電動玩具機台之ＩＣ板及現金，然機台外殼領回
    時已成廢品，無法重新拼裝營業，致上訴人損失慘重，為此爰依國家賠償法第二
    條第二項前段之規定，訴請被上訴人賠償上訴人之機台損壞損失十萬九千元及營
    業損失二十五萬零六百元，共計三十九萬五千六百元，及自提起國家賠償請求翌
    日起至清償日止，按週年利率百分之五計算之利息等語。被上訴人則以：系爭電
    動玩具機台扣押後，即由高雄地方法院檢察署指定交由被上訴人保管，該機台所
    有權人為僑慧超商而非上訴人，上訴人無權求償。況被上訴人已善盡保管責任，
    上訴人領回系爭扣押機台時，又簽具領回收據，更可證明該機台並無損壞等語資
    為抗辯。
二、本件上訴人主張其所有之電動玩具機台五台經被上訴人所轄苓雅分局凱旋派出所
    扣押並保管，被上訴人未盡保管義務，致其機台受有損害等情，被上訴人則不否
    認其扣押並保管上開電動玩具機台，然辯稱上訴人並非該機台之所有權人，且機
    台並未損壞等語。
  (一)按國家賠償法第二條第二項前段固規定，公務員於執行職務行使公權力時，因故
    意或過失不法侵害人民自由或權利者，國家應負損害賠償責任。由上開規定可知
    ，人民之自由或權利，須因公務員之不法行為致受有損害，始得請求國家賠償，
    倘無損害發生，即與前述國家賠償法第二條第二項前段之要件不合。
  (二)就上訴人主張系爭電動玩具機台為其所有乙節，經查，訴外人吳益仲於警訊中陳
    稱，「（問：今日警方所查獲電玩何人所有？）該電玩都是陳明宏及丁○○（即
    上訴人）所有」、「（問：每天收入都是誰來取回？）每天收入都是陳明宏及丁
    ○○來收錢」等語，而訴外人陳明宏於檢察官偵訊中亦陳稱，「（問：查獲之六
    台電玩到底是何人的？）不是我的」等語，可見上訴人主張系爭扣押機台為其所
    有物，堪認信實。被上訴人否認上訴人為系爭機台之所有權人云云，自非可採。
  (三)次查，上訴人主張其所有之系爭機台因被上訴人保管不慎而毀損，固有原審提出
    之照片影本七張為證。然查，上訴人係於八十九年八月十七日向被上訴人請求國
    家賠償，此有上訴人在原審提出之國家賠償請求書一件可證，上開照片係上訴人
    向被上訴人請求國家賠償時所提出，觀之該照片並未記載日期，自無從僅憑該照
    片，認定系爭電玩機台於上訴人領回時即已損壞。又查，系爭機台領回日期為同
    年七月十八日，此有上訴人所不否認其親自簽名之領回收據一件附於原審卷內可
    憑。而該領回收據載明「機台完整、無任何損壞」等語，衡諸常情，倘該機台當
    時已有毀損，上訴人何以願就上開內容之領回收據簽名？益徵系爭扣押機台於上
    訴人領回時並無毀損。而上訴人未提出其他證據證明系爭扣押機台於其領回時已
    有毀損，遑論其亦未舉證證明被上訴人有何保管不慎，及該機台損壞係因被上訴
    人保管不慎所致，是上訴人上開主張，自難予以採信。
三、從而，上訴人依國家賠償法第二條第二項前段之規定，訴請被上訴人賠償因其所
    有之系爭電動玩具機台損壞所生損失三十九萬五千六百元，及自國家賠償請求翌
    日起至清償日止，按週年利率百分之五計算之利息，即為無理由。原審所為上訴
    人敗訴之判決，理由雖有不同，然結論並無二致，仍應予維持。上訴人指摘原判
    決不當，求予廢棄改判，非有理由，應予駁回。
據上論結，本件上訴為無理由，依民事訴訟法第四百三十六條之一第三項、第四百四
十九條第二項、第七十八條，判決如主文。
中      華      民      國    九十      年      十二    月      十一    日
                              臺灣高雄地方法院民事第五庭
~B審判長法官  黃國川
~B法      官  黃宏欽
~B法      官  汪怡君
右為正本，係照原本作成。
本判決不得上訴。
中      華      民      國    九十      年      十二    月      十一    日
~B書  記  官  李春慧


司法院資訊處製作；財團法人民間司法改革基金會備份。
